臺灣新竹地方法院刑事簡易判決　　　　 99年度竹簡字第629號
聲　請　人　臺灣新竹地方法院檢察署檢察官
被　　　告　蔡其桀
上列被告因詐欺案件，經檢察官聲請以簡易判決處刑（99年度偵
字第7168號），本院判決如下：
    主  文
蔡其桀幫助犯詐欺取財罪，處有期徒刑貳月，如易科罰金，以新
臺幣壹仟元折算壹日。緩刑貳年，緩刑期內付保護管束，並應於
判決確定後壹年內，向執行檢察官指定之政府機關、政府機構、
行政法人、社區或其他符合公益目的之機構或團體，提供陸拾小
時之義務勞務。
    事實及證據理由
一、本件犯罪事實：
（一）蔡其桀明知近年來臺灣社會盛行以虛設、租賃、借用或買
      賣人頭帳戶之方式，供犯罪集團作為詐欺他人交付財物或
      恐嚇他人交付贖金等不法用途，亦知金融機構帳戶係個人
      理財之重要工具，且關係個人財產、信用之表徵，應可預
      見他人向其收購金融機構帳戶之存摺、印章、金融卡及可
      語音查詢個人存款帳戶之密碼者，目的及手段詭異，應有
      持帳戶等相關物件，供己詐騙或恐嚇他人錢財之意圖，其
      亦知悉提供帳戶之存摺、金融卡供他人使用，具有幫助掩
      飾或藏匿他人犯罪所得財物之可能性，竟仍基於縱有人以
      其金融帳戶實施詐欺取財犯罪亦不違背其本意之幫助犯罪
      集團從事詐欺取財行為的犯罪意思，於民國99年5 月21日
      （其最後1次提領剩5元之日期）至同年月27日間某日，在
      不詳地點，將其所有玉山商業銀行光華分行帳號
      0000000000000號帳戶（下稱玉山銀行帳戶）之存摺、提
      款卡及密碼，交付真實姓名、年籍不詳已成年之詐欺集團
      成員。嗣該詐欺集團成員於取得上揭帳戶之存摺、提款卡
      及密碼後，即出於為自己不法所有目的的犯罪意思，以附
      表所示之方式，致李宗志、黃至善及吳芳瑜等人陷於錯誤
      ，而於附表所示之時間，將附表所示之金額轉帳至所有上
      開玉山銀行帳戶內。嗣李宗志等3人察覺有異，始知受騙
      而報警循線查獲上情。
（二）案經新竹市警察局第三分局報告臺灣新竹地方法院檢察署
      檢察官偵查後聲請簡易判決處刑。
二、證據及理由：
（一）被告蔡其桀於警詢時及偵查中之供述。
（二）證人即被害人李宗志、黃至善及吳芳瑜於警詢時之證述。
（三）被告蔡其桀所有之上開玉山銀行帳戶開戶基本資料及綜存
      戶交易資料查詢單各1 份。
（四）被害人李宗志之華南銀行存摺明細、合作金庫銀行自動櫃
      員機交易明細單等影本各1 份。
（五）被害人黃至善之中華郵政自動櫃員機交易明細表影本1 紙
      。
（六）被害人吳芳瑜之永豐銀行櫃員機交易明細1 紙。
（七）被告蔡其桀雖坦承上開玉山銀行帳戶之存摺及提款卡為其
      所有，惟矢口否認有何提供帳戶供詐欺集團詐騙他人匯款
      之幫助詐欺取財犯行，辯稱：伊於不詳時間，為確認上開
      帳戶餘額，攜該帳戶存摺及提款卡出門，在途中不慎遺失
      ；伊有到玉山銀行掛失，但行員稱已列為警示帳戶，翌日
      即至警局備案云云。惟查：
  １、按金融存款帳戶，事關存戶個人財產權益之保障，其與提
      款卡及密碼結合，專有性自屬更高，若落入不明人士手中
      ，極易被利用為取贓之犯罪工具，是一般人均有妥為保管
      以防止他人任意使用之認識，倘不慎遺失或遭竊，衡情均
      會報案或掛失，以免帳戶遭冒用產生糾紛，惟本件被告於
      上開帳戶存摺及提款卡遺失後，並未立即掛失，嗣經銀行
      行員來電告知其帳戶已遭到警示，始於翌日至警局報案等
      情，業經被告供明在卷（見偵查卷第5 至6 、49頁），則
      被告遺失上開物品後，並未立即報警或掛失以防止後續糾
      紛，遲至銀行行員通知，始採取報警之補救措施，實有悖
      於一般人對帳戶管理之常情。又各金融機構之帳戶存摺提
      款密碼僅係提供帳戶所有人知悉，帳戶所有人亦通常會另
      外自行設定，他人實無從知悉該密碼為何，苟單純僅係遺
      失帳戶存摺及提款卡，他人難以使用上開帳戶作為提款之
      工具，況一般設定密碼，必以自身熟悉而旁人無從猜測之
      數字組合為要，而被告設定之提款卡密碼為「00000000」
      ，密碼並未遺失等情，亦據被告供承在卷（見偵查卷第48
      至49頁），且非他人得輕易猜測之數字組合，倘非被告將
      密碼告知他人，他人如何能得知其密碼並加以使用？再者
      ，被害人係因受詐騙集團之詐欺而匯款轉帳，倘詐騙集團
      係拾獲被告之提款卡，衡情當無罔顧業已花費大量人力、
      物力、時間詐騙被害人後，命被害人匯款至一隨時可能因
      掛失止付而不能提領款項之帳戶內之理？是詐騙集團於命
      被害人匯款入被告前揭帳戶內時，應已確信被告該帳戶可
      供正常使用，不致因被告掛失而無法使用。而就此等事務
      之經驗法則判斷，則需被告自行提供提款卡並告知密碼始
      能達成，從而，堪認被告確曾交付前揭帳戶之存摺、提款
      卡與密碼予詐騙集團以利其詐欺取得他人財物，是被告所
      辯該存摺及提款卡係遺失云云，自難採信。
  ２、次按刑法上之故意，分直接故意（確定故意）與間接故意
      （不確定故意），「行為人對於構成犯罪之事實，明知並
      有意使其發生者」為直接故意；又「行為人對於構成犯罪
      之事實，預見其發生而其發生並不違背其本意者」為間接
      故意；而參以郵政儲金或銀行帳戶可供款項之存匯、提領
      ，一般人均可輕易申請開設，並無任何資格條件之限制，
      苟有使用金融存款帳戶之正當用途，自以使用其本人或可
      信賴之親友申請之帳戶，最為便利安全，始可避免帳戶名
      義人反悔或心存歹念，利用通知掛失止付、變更存戶印鑑
      圖章或換摺之方式，將帳戶內之款項領走一空，反致使用
      帳戶人蒙受損失，苟非為犯罪等不法目的或為掩飾自己真
      實身分，並藉以逃避查緝，依常情並無捨棄自己申設帳戶
      而迂迴以花費金錢或其他方法向無相當信賴關係之陌生人
      取得帳戶使用之理，且近年來以詐欺取財之犯罪類型層出
      不窮，該等犯罪，多數均係利用他人帳戶作為詐欺所得財
      物之出入帳戶，業經媒體廣為揭載，是依一般人通常之知
      識、智能及經驗，均已詳知向陌生人購買、承租或其他方
      法取得帳戶者，多係欲藉該帳戶取得不法犯罪所得，且隱
      匿帳戶內資金之實際取得人之身分，以逃避追查，被告係
      成年且有智識之人，對於交付上開玉山銀行帳戶之存摺、
      提款卡及密碼予該真實姓名年籍不詳之詐欺集團成員，將
      可能被用來作為詐欺取財等非法用途上，應有所預見，被
      告顯有幫助詐欺取財之不確定故意存在，應堪認定，本件
      事證明確，被告犯行堪予認定，應依法論科。
三、論罪及科刑：
（一）論罪：
  １、按幫助犯之成立，主觀上行為人須有幫助故意，客觀上須
      有幫助行為，亦即刑法上之幫助犯，係對於犯罪與正犯有
      共同之認識，而以幫助之意思，對於正犯資以助力，而未
      參與實施犯罪之行為者而言（最高法院75年度台上字第15
      09號、84年度台上字第5998號、第6475號、88年度台上字
      第1270號判決均同此意旨）。
  ２、本件被告基於幫助他人詐欺取財之不確定故意，將其所有
      玉山銀行存摺、提款卡及密碼提供予詐騙集團成員使用，
      以利其誘使他人匯入款項後自該帳戶提領花用，被告所為
      亦僅係刑法詐欺罪構成要件以外之行為，復無證據證明被
      告有參與詐欺犯行之實施，應屬刑法第30條之幫助犯。
  ３、查本件被告以一提供帳戶之幫助行為，幫助詐騙集團分別
      詐取李宗志、黃至善及吳芳瑜等3 人之財物，屬一次幫助
      詐欺行為而觸犯數法益之想像競合犯之裁判上一罪之關係
      ，依刑法第55條規定，應僅成立1 次幫助犯罪行為，故被
      告所為係犯刑法第339 條第1 項、第30條第1 項前段之幫
      助詐欺取財罪。又被告係幫助他人犯罪，爰依刑法第30條
      第2 項之規定，按正犯之刑減輕之。
（二）科刑：
  １、主刑：審酌被告明知近年來國內多有詐欺、恐嚇集團犯案
      ，均係使用人頭帳戶以作為收受不法所得款項之手段，竟
      仍為幫助他人詐欺之犯行，以助長犯罪集團惡行，供詐欺
      犯取得所騙財物之工具，其對於社會秩序之擾亂不言而喻
      ，及其幫助詐欺行為對被害人造成之損害而無從求償，以
      及被告犯罪後否認犯行、被害人人數、被害人所受之損害
      等一切情狀，量處如主文所示之刑，並諭知易科罰金之折
      算標準，以資懲儆。
  ２、緩刑及付保護管束：被告前未曾因故意犯罪受有期徒刑以
      上刑之宣告，此有臺灣高等法院被告前案紀錄表及刑案資
      料查註紀錄表各1 份在卷可查，因一時失慮致罹刑典，經
      此次偵查程序及科刑之教訓後，應已知所警惕，相信不會
      再犯，更何況，對被告施以上開主文所示之短期自由刑將
      有可能產生諸多流弊：對於初犯者，若任意施以短期自由
      刑，將使其喪失對拘禁之恐懼，減弱其自尊心；又犯罪者
      之家屬在物質及精神上均將受到重大損失，將衍生更多社
      會問題；再者犯罪者被釋放時，社會復歸時往往遇到多種
      困難，成為促成其再犯之原因；且執行機構設施、人力有
      限，難以對受刑人全面達到教化之效果，若輕易對本案被
      告施以短期自由刑，將使其易受惡性之感染，成為再犯之
      原因，亦即本性善良者，若僅係偶然犯罪或過失犯罪，即
      受到短期自由刑之拘禁，則成為毫無變通地均送到龍蛇雜
      處之監所服刑，反而會使其學習犯罪不良習性及其他犯罪
      技巧，使該偶然犯罪或過失犯罪者下次再犯罪。因此似此
      短期自由刑既無益於改善受刑人惡性，又無威嚇之效果，
      反而導致受刑人將來再犯之危險提高，社會將付出更大成
      本，故本院同時基於以上短期自由刑缺失之考量，認對被
      告所宣告之刑，以暫不執行為適當，以觀後效，爰併予宣
      告緩刑2 年，以啟自新。另為使其深切反省，爰依刑法第
      74條第2 項第5 款之規定，諭知被告應於判決確定後1年
      內，向執行檢察官指定之政府機關、政府機構、行政法人
      、社區或其他符合公益目的之機構或團體，提供60小時之
      義務勞務，並依刑法第93條第1 項第2 款諭知緩刑期內付
      保護管束。至於被告究應向何政府機關、政府機構、行政
      法人、社區或其他符合公益目的之機構或團體提供義務勞
      務，屬執行之問題，應由執行檢察官斟酌全案情節及各政
      府機關、政府機構、行政法人、社區或其他符合公益目的
      之機構或團體之需求，妥為指定。再者，倘被告違反上開
      所定負擔情節重大，足認原宣告之緩刑難收其預期效果，
      而有執行刑罰之必要，依刑法第75條之1 第1 項第4 款規
      定，得撤銷其緩刑之宣告，併此敘明。
四、依刑事訴訟法第449 條第1 項前段、第450 條第1 項、第45
    4 條第1 項，刑法第339 條第1 項、第30條第1 項前段、第
    2 項、第41條第1 項前段、第55條、第74條第1 項第1 款、
    第2 項第5 款、第93條第1 項第2 款，刑法施行法第1 條之
    1 第1 項、第2 項前段，逕以簡易判決處刑如主文。
中    華    民    國   100    年    1     月    28    日
                    新竹簡易庭  法  官        邱忠義
以上正本證明與原本無異。
如不服本判決，應於判決送達後10日內向本院提出上訴書狀。上
訴書狀應敘述具體理由，未敘述上訴理由者，應於上訴期間屆滿
後20日內補提理由書狀於本院（均須按他造當事人之人數附繕本
）「切勿逕送上級法院」。
中    華    民    國   100    年    1     月    28    日
                                書記官        王思穎
附錄本案論罪科刑實體法條全文：
刑法第339 條：
意圖為自己或第三人不法之所有，以詐術使人將本人或第三人之
物交付者，處5 年以下有期徒刑、拘役或科或併科1,000 元以下
罰金。
以前項方法得財產上不法之利益或使第三人得之者，亦同。
前二項之未遂犯罰之。
（罰金之貨幣單位改為新臺幣，並提高為30倍）
刑法第30條：
幫助他人實行犯罪行為者，為幫助犯。雖他人不知幫助之情者，
亦同。
幫助犯之處罰，得按正犯之刑減輕之。
附表：
┌──┬───┬───────────┬──────────┐
│編號│被害人│詐騙方式              │匯款時間、方式及金額│
│    │      │（依詐騙時間順序排列）│（新臺幣）          │
├──┼───┼───────────┼──────────┤
│  1 │李宗志│於99年5 月27日下午4 時│於99年5 月27日晚上8 │
│    │      │40分許，詐欺集團成員迭│時24分許，利用合作金│
│    │      │冒充燦坤3C人員及華南銀│庫銀行之自動櫃員機，│
│    │      │行行員致電李宗志，佯稱│轉帳5,998 元至上開玉│
│    │      │其之前購物因作業疏失導│山銀行帳戶。        │
│    │      │致分期付款，須趕快取消│                    │
│    │      │云云。                │                    │
├──┼───┼───────────┼──────────┤
│  2 │黃至善│於99年5 月27日晚上6 時│於99年5 月27日晚上7 │
│    │      │48分許，詐欺集團成員迭│時47分許，利用中華郵│
│    │      │冒充燦坤3C人員及聯邦銀│政之自動櫃員機，轉帳│
│    │      │行客服人員致電黃至善，│29,120元至上開玉山銀│
│    │      │佯稱其之前購物因作業疏│行帳戶。            │
│    │      │失導致分期付款，須趕快│                    │
│    │      │取消云云。            │                    │
├──┼───┼───────────┼──────────┤
│  3 │吳芳瑜│於99年5 月27日晚上7 時│於99年5 月27日晚上8 │
│    │      │41分許，詐欺集團成員迭│時10分許，利用永豐銀│
│    │      │冒充燦坤3C人員及遠東商│行之自動櫃員機，轉帳│
│    │      │銀客服人員致電吳芳瑜，│5,050 元至上開玉山銀│
│    │      │佯稱其之前購物因作業錯│行帳戶。            │
│    │      │誤導致分期付款，須進行│                    │
│    │      │退款作業云云。        │                    │
└──┴───┴───────────┴──────────┘